臺灣高等法院刑事判決
109年度上易字第2186號
上  訴  人  
即  被  告  鄭景升



            李陽昇



上列上訴人即被告等因妨害自由案件，不服臺灣臺北地方法院10
9年度審易字第1670號，中華民國109年9月28日第一審判決（起
訴案號：臺灣臺北地方檢察署109年度偵字第13958號），提起上
訴，本院判決如下：
    主  文
原判決撤銷。
鄭景升共同犯恐嚇危害安全罪，處拘役參拾日，如易科罰金，以
新臺幣壹仟元折算壹日。
李陽昇共同犯恐嚇危害安全罪，處拘役參拾日，如易科罰金，以
新臺幣壹仟元折算壹日。
    事  實
一、鄭景升為追討胡耀華積欠之債務，竟邀同李陽昇（起訴書漏
    載，業經公訴檢察官於原審當庭補充更正）共同基於以加害
    生命、身體之事恐嚇他人之犯意聯絡，於民國109年4月8日
    凌晨1時40分許，至胡耀華胞弟胡耀德在臺北市○○區○○街00
    號1樓所經營之「原鄉檳榔攤」外，將冥紙拋撒於該店門前
    ；嗣接續於109年4月13日凌晨1時23分許，由鄭景升駕駛車
    牌號碼000-0000號自用小客車搭載李陽昇至上址店門前，渠
    二人下車後，共同將上載「欠錢還錢天經地義、整天騙東騙
    西、誰還敢買你家檳榔、誰還敢去你家吃麵」等文字之廣告
    紙拋撒於該店門前，以此等加害生命、身體之舉動恐嚇胡耀
    德暨其家人，欲逼迫胡耀德代為償還胡耀華之債務，均使胡
    耀德暨其家人心生畏懼，報警處理，始悉上情。
二、案經胡耀德訴由臺北市政府警察局文山第一分局報請臺灣臺
    北地方檢察署檢察官偵查起訴。
　　理  由
一、證據能力方面
  ㈠按被告以外之人於審判外之言詞或書面陳述，除法律有規定
    者外，不得作為證據，刑事訴訟法第159條第1項固定有明文
    ；惟被告以外之人於審判外之陳述，雖不符同法第159條之1
    至第159條之4之規定，而經當事人於審判程序同意作為證據
    ，法院審酌該言詞陳述或書面陳述作成時之情況，認為適當
    者，亦得為證據，同法第159條之5第1項亦定有明文。經查
    ，本件判決所引用之被告以外之人於審判外之陳述，固均屬
    傳聞證據，惟被告鄭景升、李陽昇就前揭審判外陳述均表示
    同意具有證據能力（見本院卷第65、66頁）；而檢察官亦表
    示上開證據均有證據能力（同上卷頁）。本院審酌上開證據
    資料製作時之情況，尚查無違法不當及證明力明顯過低之瑕
    疵，亦認為以之作為證據應屬適當，爰逕依刑事訴訟法第15
    9條之5第1項規定，認前揭證據資料均例外有證據能力。
  ㈡本判決所引用之其餘文書證據及證物，並無證據證明係公務
    員違背法定程序所取得，亦無顯有不可信之情況，且經本院
    於審理期日合法調查，該等證據自得作為本案裁判之資料。
二、認定犯罪事實所憑證據及理由
    上開事實，業據被告鄭景升、李陽昇於本院準備程序（本院
    卷第65頁）坦承不諱，並據被告鄭景升、李陽昇相互指陳涉
    案情節明確，另經告訴人胡耀德於警詢中指述、偵查中結證
    綦詳（見偵卷第7至9、63至64頁），且有現場監視錄影畫面
    暨翻拍照片、採證照片等件存卷可考（見偵卷第39至47頁）
    ，並經原審勘驗109年4月8日、同年月13日之現場監視器錄
    影畫面屬實（見原審卷第48至50、57至69頁所附勘驗筆錄、
    畫面截圖），是依上述補強證據已足資擔保被告鄭景升、李
    陽昇上開任意性自白與事實相符，應可採信。本件事證明確
    ，被告鄭景升、李陽昇確實有為事實欄一所載恐嚇危害安全
    犯行，堪予認定。
三、論罪：
  ㈠核被告鄭景升、李陽昇所為，均係犯刑法第305條之恐嚇危害
    安全罪。被告2人就上開109年4月8日、同年月13日之犯行有
    犯意聯絡與行為分擔，為共同正犯。又渠2人先後以拋撒冥
    紙、廣告紙恫嚇告訴人之行為，時間緊接、地點相同，顯係
    基於同一犯意反覆為之，皆為接續犯，均論以一罪已足。
 ㈡按實質上一罪，檢察官就犯罪事實一部起訴者，依刑事訴訟法
    第267條規定，其效力及於全部，受訴法院基於審判，對於
    未經起訴之其餘事實，應一併審判，此為犯罪事實之一部擴
    張。本件起訴書雖僅載109年4月8日拋撒冥紙之恐嚇危安犯
    行係由被告鄭景升所為，而漏未論及共犯即被告李陽昇同時
    地之犯行，然此與被告李陽昇嗣於109年4月13日拋撒廣告紙
    之恐嚇危安犯行，具接續犯之實質上一罪關係，即屬檢察官
    起訴效力所及之犯罪事實，應由本院依刑事訴訟法第267條
    規定擴張審理範圍；復經公訴檢察官於原審當庭就此補充更
    正（見原審卷第51頁），併予指明。
  ㈢累犯裁量不予加重本刑之論述：　
　  查被告李陽昇前因犯共同圖利聚眾賭博罪，經臺灣新北地方
    法院以108年度簡字第4503號簡易判決判處有期徒刑2月確定
    ，於108年12月17日易科罰金執行完畢，有本院被告前案紀
    錄表在卷可稽。是其於有期徒刑執行完畢後，5年內故意再
    犯有期徒刑以上之罪，固為累犯。惟審酌被告李陽昇上開前
    案係賭博案件，與本案所犯恐嚇危安罪，兩者罪質、犯罪手
    法與態樣並不相同，依司法院釋字第775號解釋意旨，認本
    案尚無依刑法第47條第1項加重其最低本刑之必要。
四、撤銷改判之理由　　　　　　
    原審經詳細調查後，以被告鄭景升、李陽昇犯罪事證明確，
    予以論罪科刑，固非無見。惟查，被告鄭景升、李陽昇於本
    院準備程序時已能坦承犯行，表達知錯之意，不再為無謂爭
    執，堪認其犯後尚知正視己非，容有真摯悔意，是本件量刑
    基礎已有變更，原審未及審酌，容有未合。被告鄭景升、李
    陽昇上訴意旨請求從輕量刑，為有理由，原判決即屬無可維
    持，自應由本院予以撤銷，另為適法判決。
五、自為判決之科刑理由：　　
　　爰審酌被告鄭景升僅因認告訴人之胞兄胡耀華積欠其債務迄
    未清償，竟不思理性溝通或循適法管道解決，即數度邀同被
    告李陽昇共同前往告訴人所經營之原鄉檳榔攤拋撒冥紙及廣
    告單，致告訴人暨同在該處之家人老小心生畏怖，惟念及被
    告2人已知坦認犯行之犯後態度，兼衡被告等之智識程度（
    被告鄭景升、李陽昇均自述高中畢業）、生活狀況（被告鄭
    景升、李陽昇均業工），及渠等犯罪之動機、目的、所造成
    損害等一切情狀，分別改量處如主文第2、3項所示之刑，並
    均諭知易科罰金之折算標準。
六、被告鄭景升、李陽昇經合法傳喚，無正當理由均未於本院審
    理期日到庭，有本院前案案件異動查證作業、個人基本資料
    查詢結果及送達證書等件在卷足憑，爰均依刑事訴訟法第37
    1條之規定，不待其等陳述逕行判決。　　
據上論斷，應依刑事訴訟法第371條、第369條第1項前段、第364
條、第299條第1項前段，判決如主文。　　
本案經檢察官黃怡華提起公訴，被告鄭景升、李陽昇提起上訴，
檢察官壽勤偉到庭執行職務。
中　　華　　民　　國　　110 　年　　3 　　月　　15　　日
                  刑事第十五庭  審判長法　官  林怡秀
                                      法　官  陳信旗
                                      法　官  古瑞君
以上正本證明與原本無異。
不得上訴。
                                      書記官  林君縈
中　　華　　民　　國　　110 　年　　3 　　月　　15　　日
附錄：本案論罪科刑法條全文
中華民國刑法第305條：
以加害生命、身體、自由、名譽、財產之事恐嚇他人，致生危害
於安全者，處2年以下有期徒刑、拘役或9千元以下罰金。